臺灣板橋地方法院刑事判決　　　　　　100年度交訴字第141號
公　訴　人　臺灣板橋地方法院檢察署檢察官
被　　　告　黃子榕
上列被告因公共危險等案件，經檢察官提起公訴（100 年度調偵
字第113 號），本院依簡式審判程序判決如下：
    主  文
黃子榕駕駛動力交通工具肇事，致人受傷而逃逸，累犯，處有期
徒刑伍月，如易科罰金，以新臺幣壹仟元折算壹日。
    事  實
一、黃子榕前曾因過失致死案件，經臺灣士林地方法院以96年度
    交易字第614 號判處有期徒刑7 月，嗣經提起上訴，經臺灣
    高等法院以96年度交上易字第400 號駁回上訴確定，於民國
    97年11月17日執行完畢，猶不知悔改，於99年8 月9 日22時
    43分許，駕駛車牌號碼2061-ZA 號自用小客車，沿臺北縣中
    和市（現改制為新北市中和區○○○路往同縣板橋市（現改
    為新北市板橋區）方向行駛，行經景平路488 號景安捷運站
    前時，不慎撞擊同向前方直行於景平路上，由張源平駕駛、
    搭載沈柏君之車牌號碼2930-TN 號自用小客車，致張源平因
    而受有胸壁挫傷之傷害，沈柏君則受有下背挫傷之傷害（所
    涉過失傷害罪嫌部分，另為不起訴處分）。詎黃子榕明知駕
    駛動力交通工具肇事後，竟不思留在現場處理，且未下車察
    看及對張源平、沈柏君採取必要之救護措施，竟基於肇事逃
    逸之犯意，逕自駕駛前開車輛逃逸。嗣經警據報前往處理，
    始循線查悉上情。
二、案經臺北縣政府（現改制為新北市政府）警察局中和第一分
    局報告臺灣板橋地方法院檢察署檢察官偵查起訴。
    理  由
一、本院於準備程序進行中，被告黃子榕就被訴事實為有罪之陳
    述，經告知被告簡式審判程序之旨，並聽取公訴人及被告之
    意見後，裁定進行簡式審判程序。
二、前揭事實，業據被告於警詢時、偵查中及本院審理時供承不
    諱，並經證人即被害人張源平、沈柏君在警詢時及偵查中證
    述綦詳。此外，復有道路交通事故現場圖、道路交通事故調
    查報告表(一)、(二)、現場暨車損照片10幀、宏田汽車有限公司
    估價單1 紙、羅東聖母醫院診斷證明書1 紙、健維骨科診所
    診斷證明書1 紙附卷可稽。又按刑法第185 條之4 之肇事致
    人死傷逃逸罪之立法目的，乃為加強救護，減少被害人之死
    傷，促使駕駛人於肇事後能對被害人即時救護，是肇事後不
    論兩車擦撞之情況是否嚴重，肇事者皆應下車查看被害人之
    情形並採取救護措施或報警處理，始符合上開立法意旨。則
    被告於肇事後，明知已與被害人張源平所駕駛之車輛發生擦
    撞，竟未採取救護或其他必要措施，亦未向警察機關報告，
    逕自駕車離開，其有肇事逃逸之犯行，堪予認定，足認被告
    自白與事實相符。是事證明確，被告犯行洵堪認定，應予依
    法論科。
三、核被告所為，係犯刑法185 條之4 之肇事致人受傷而逃逸罪
    。又查，被告前曾受有如事實欄第一項所載之犯罪科刑及執
    行情形，有臺灣高等法院被告前案紀錄表1 份在卷可憑，其
    於受有期徒刑之執行完畢後，5 年以內故意再犯本件有期徒
    刑以上之罪，均為累犯，應依刑法第47條第1 項之規定加重
    其刑。復按，刑法第185 條之4 肇事致人死傷逃逸罪之法定
    刑為「6 月以上5 年以下有期徒刑」，然同為肇事逃逸者，
    其原因動機不一，犯罪情節未必盡同（如致人於死、重傷或
    輕傷者），其肇事逃逸行為所造成危害社會程度自屬有異，
    法律科處此類犯罪，所設之法定最低本刑卻同為「6 月以上
    有期徒刑」，不可謂不重。於此情形，倘依其情狀處以6 月
    以下有期徒刑，即足以懲儆，並可達防衛社會之目的者，自
    非不可依客觀之犯行與主觀之惡性二者加以考量其情狀，是
    否有可憫恕之處，適用刑法第59條規定酌量減輕其刑，期使
    個案裁判之量刑，能斟酌至當，符合比例原則。查以本件犯
    罪情節而論，被告雖未為必要之救護，於法不容，惟被害人
    二人所受傷勢尚屬輕微，被告犯後並已與被害人二人達成民
    事和解，有新北市土城區調解委員會調解書1 紙可稽，其惡
    性情節尚非重大，是依司法院大法官會議釋字第263 號解釋
    、最高法院95年度臺上字第788 號判決意旨，綜觀本案犯罪
    情狀，考量被告客觀之犯行、主觀之惡性及其犯罪所生結果
    ，認犯罪之情狀尚有可憫恕之情，如科以最低度刑，仍嫌過
    重，爰依刑法第59條規定，酌量減輕其刑，並依法先加後減
    之。爰審酌被告因未遵守交通規則而與被害人張源平所駕駛
    之自小客車發生擦撞，致被害人張源平、沈柏君受有傷害，
    且明知肇事致人受傷，非但未即時對被害人2 人施以救護或
    報警處理，反逕自駛離現場，惟於警詢時、偵查中及本院審
    理時均坦承犯行，尚知悔悟，犯後態度良好，並斟酌其犯罪
    手段、所生危害等一切情狀，量處如主文所示之刑，並諭知
    易科罰金之折算標準。
據上論斷，應依刑事訴訟法第273 條之1 第1 項、第299 條第1
項前段，刑法第185 條之4 、第47條第1 項、第59條、第41條第
1項 前段，判決如主文。
本案經檢察官簡志祥到庭執行職務。
中    華    民    國   100    年    7     月    22    日
                     交通法庭  法  官  王士珮
以上正本證明與原本無異
如不服本判決應於收受判決後10日內向本院提出上訴書狀，並
應敘述具體理由。其未敘述上訴理由者，應於上訴期間屆滿後
20日內向本院補提理由書（均須按他造當事人之人數附繕本）
「切勿逕送上級法院」。
                               書記官  金和國
中    華    民    國   100    年    7     月    22    日
附錄本案論罪科刑法條全文：
中華民國刑法第185 條之4
駕駛動力交通工具肇事，致人死傷而逃逸者，處6月以上5年以下
有期徒刑。